【裁判字號】    89,訴,129
【裁判日期】    890516
【裁判案由】    偽造文書等
【裁判全文】
臺灣臺南地方法院刑事判決                          八十九年度訴字第一二九號
    公  訴  人  臺灣台南地方法院檢察署檢察官
    被      告  甲○○
    被      告  丙○○
     共    同
    選任辯護人  徐美玉
                黃紹文
                張慶宗律師
右列被告因偽造文書案件，經檢察官提起公訴（八十八年度偵字第八九九二號），本
院判決如左：
    主  文
丙○○共同連續行使偽造私文書，足以生損害於他人，處有期徒刑拾月，緩刑肆年。
甲○○共同連續意圖為自己不法之利益，以無線方式，盜用他人電信設備通信，處有
期徒刑壹年；又共同連續行使偽造私文書，足以生損害於他人，處有期徒刑拾月，應
執行有期徒刑壹年玖月，緩刑肆年。
扣案之序號0000000000號、0000000000號行動電話各壹支、變
造乙○○身分證壹枚、偽造之乙○○印章壹枚、印文壹拾參枚、乙○○署押拾枚、葉
俊榮印章壹枚及偽造之葉俊榮身分證壹枚均沒收。
    事  實
一、甲○○、丙○○於民國八十八年六月二十二日起受僱於刮刮樂詐騙集團自稱「李
    建良」之不詳姓名成年男子，三人共同基於意圖為自己不法所有之概括犯意連絡
    ，由甲○○、丙○○負責該集團之外務工作，每人月薪新台幣（下同）三萬元。
    該集團之詐騙方式係先提供以第三人黃雅羚名義申請之號碼000000000
    0號遺失之行動電話及冒用第三人陳月英名義申請之序號0000000000
    號行動電話供甲○○所有並使用，甲○○乃基於與「李建良」共同意圖為自己不
    法之利益之概括犯意聯絡，連續使用無線方法，盜用他人電信設備通信，詐得免
    繳電信通信費用之不法利益計新台幣 (下同)五千六百二十五元，甲○○並以自
    己名義申請之序號0000000000號行動電話供丙○○使用，以與首腦「
    李建良」聯絡，供刮刮樂詐欺犯行之用，李建良為使甲○○盜用他人通信設備之
    行為不被發覺，並另行起意，與甲○○基於共同之犯意聯絡，交付黃雅羚、陳月
    英之申請行動電話資料與甲○○，供行動電話廠商核對發話人身分時，甲○○得
    回覆之。「李建良」另交付甲○○、丙○○第三人葉俊榮、乙○○遺失或偽造、
    變造之身分證用以申請有線電話及銀行帳戶，以為刮刮樂詐財行為之預備，甲○○並於同年七月間將自己照片交付自稱「李建良」之男子，「李建良」再將第三
    人乙○○身分證之照片除去，貼上甲○○之照片，變造乙○○之身分證，再返還
    甲○○供其使用，並交付甲○○、丙○○經偽造之葉俊榮身分證，及盜刻之乙○○、葉俊榮印章各一枚，供甲○○、丙○○預備作為刮刮樂詐財開設帳戶之用；
    甲○○、丙○○乃於七月七日持經變造之乙○○身分證及盜刻之乙○○印章一枚
    ，連續向中華電信股份有限公司（以下稱中華電信）北高雄營運處偽造乙○○之
    電話裝機申請書，申請0000000、0000000、0000000、0
    000000等四線電話供該詐欺集團使用，並由甲○○分別於四紙電話申請書
    上偽簽乙○○之署名、偽造乙○○之印文各壹枚，致中華電信誤以為上開電話係
    乙○○聲請，甲○○、丙○○、「李建良」因而受有免繳月租費之不法財產上利
    益。嗣於同年七月十九日十一時許，甲○○又夥同丙○○，至台南市○區○○路
    二段三八九號台新國際商業銀行（以下稱台新銀行）台南分行開立帳戶，由丙○○在所駕駛之ＡＯ─八二七九號自小客車上把風，甲○○則持其盜刻之乙○○印
    章及上開變造之乙○○身分證，以乙○○名義向台新銀行申請開立帳戶，並於存
    款申請書上蓋用偽造之乙○○印文計玖枚及偽簽乙○○署名陸枚，嗣經警當場查
    獲，並於上開ＡＯ─八二七九號自小客車內扣得以陳月英、黃雅羚二人名義聲請
    之行動電話各一支、盜刻之乙○○、葉俊榮印章各一枚及偽造之葉俊榮身分證一
    枚、變造之乙○○身分證一枚。
二、案經乙○○告訴及台南市警察局第四分局報請台灣台南地方法院檢察署檢察官偵
    查起訴。
    理  由
一、右揭事實，業據被告甲○○、丙○○二人坦承不諱，核與告訴人乙○○之指訴之
    情節相符，復有台灣大哥大公司行動電話申請書二紙、中華電信市內電話裝機收
    據四張、台新銀行存款申請書一份及扣押物品清單一紙在卷足憑，足認被告二人
    所述與事實相符，尚可採信。本件事證明確，被告犯行應堪認定。
二、核被告甲○○、丙○○二人所為，均係犯刑法第二百十條、第二百十二條、第二
    百十六條行使偽造私文書、行使變造身分證特種文書及第三百三十九條第二項詐
    欺得利罪，甲○○並觸犯電信法第五十六條第一項使用無線方法，盜用他人電信
    設備通信罪。甲○○、丙○○、「李建良」間有犯意聯絡、行為分擔，應論以共
    同正犯。又被告甲○○於中華電信電話申請單上偽造乙○○之署名，並偽蓋其印
    章之行為係偽造私文書之部分行為，而其偽造後持以行使，偽造之低度行為為行
    使之高度行為所吸收，均不另論罪。被告等先後多次行使偽造乙○○電話申請書
    、行使變造之乙○○身分證及詐欺得利之犯行，並甲○○多次盜用他人行動電話
    得利之犯行，均係時間緊接，犯罪構成要件相同，顯係出於概括之犯意為之，為
    連續犯，均應依刑法第五十六條之規定論以一罪，並加重其刑。被告丙○○、甲○○所犯上開三罪間，均有方法結果之牽連關係，應依牽連犯之規定，從一重之
    行使偽造私文書罪論處。被告甲○○另犯之盜用電信設備通話罪，係與「李建良
    」間有犯意聯絡、行為分擔，與另一被告丙○○無涉，該罪之犯意個別，與前述
    三罪間並無方法結果之牽連關係，應分論併罰。公訴意旨認為：（一）被告甲○○另犯有偽造陳月英、黃雅羚之署押及其行動電話申請書之私文書並行使之罪嫌
    ，惟查陳月英、黃雅羚二人均係到台灣電店股份有限公司南投縣竹山鎮特約服務
    中心申請台灣大哥大，並未委託代理人申請，有台灣大哥大股份有限公司八十九
    年四月十七日函附之台灣大哥大股份有限公司行動電話申請書在卷可稽，而陳月
    英為四十四年十一月五日出生之女性，黃雅羚為六十五年次之女性，被告二人均
    為男性，自不可能至前述竹山特約服務中心冒用陳月英、黃雅羚之名義申請台灣
    大哥大而不被發覺，另查黃雅羚名下之0000000000號行動電話，現由
    本人到店確認後復話，有台灣大哥大股份有限公司八十九年二月二十四日函附之
    資料可證，是亦足證黃雅羚所有之行動電話應係遭盜用，而非被冒名申請，此外
    ，又查無其他證據證明被告等有冒用陳月英、黃雅羚名義申請行動電話之證據，
    是公訴意旨所述被告此部份之罪行，尚屬不能證明，應可認定，然其既與被告另
    行使偽造乙○○有線電話申請書之罪行間，有連續犯之裁判上一罪關係，爰不令
    為無罪之諭知，附此敘明。
    （二）又檢察官認被告甲○○另犯有變造第三人乙○○身分證之罪嫌（公訴人就
    此部分於理由欄漏未論及刑法第二百十二條之罪），惟查乙○○之身分證係「李
    建良」所變造，被告甲○○於交付自己照片與李建良時，並不知李建良將為變造
    特種文書之行為，業為被告甲○○所自承，而公訴人就該乙○○之變造身分證確
    係被告甲○○自己所為一節，亦無證據證明，尚難認其與李建良間就變造特種文
    書罪行有犯意聯絡及行為分擔，應僅論以行使變造特種文書罪。
    （三）又被告等冒用乙○○之名義向中華電信公司申請0000000、000
    0000、0000000、0000000等四線電話，係意圖享有免繳月租
    費及通話費之利益，而非意在詐得財物，又該四線有線電話均未使用，而無通話
    費，有中華電信股份有限公司台灣南區電信分公司南高雄營運處八十九年二月二
    十二日函在卷可稽，是被告等未繳月租費，因而得利，而致中華電信公司受有損
    害，應論以詐欺得利罪，公訴意旨認應論以詐欺取財罪，尚有誤會，起訴法條應
    予變更。
    （四）再被告甲○○雖無行使偽造之陳月英、黃雅羚行動電話申請書之犯行，然
    其未經本人允許，即使用他人名義之行動電話通信，所為係觸犯電信法第五十六
    條第一項意圖為自己或第三人不法之利益，以有線、無線或其他電磁方式，盜用
    他人電信設備通信罪，本罪係處罰詐得免繳電信通信費用之不法利益規定，乃刑
    法詐欺得利罪之特別法，依特別法優先普通法之原則，就此部分自毋庸再論以詐
    欺得利罪，有最高法院八十八年度第一次刑事庭會議決議可資參照。查被告甲○○盜用陳月英、黃雅羚名義之行動電話通話，分別有一四八七元之欠費及四一三
    八元之欠費，有台灣大哥大八十九年二月二十四日函可憑，被告甲○○未交通話
    費而得利，致台灣大哥大公司受有損害，應另論以電信法第五十六條第一項之罪
    ，檢察官就此部分論以詐欺取財罪，容有未洽，起訴法條應予變更。
    （五）另被告雖受僱從事刮刮樂詐財工作，然僅為開設銀行戶頭、申請電話之預
    備詐財行為，並未開始著手為詐欺取財之要件，為詐欺罪之預備犯，然我國刑法
    就詐欺罪並不處罰其預備行為，是其行為應屬不罰，然此部份既與其他偽造文書
    罪間有方法結果之裁判上一罪關係，本院爰不另為無罪之諭知，並予敘明。
爰審酌被告貪圖小利，竟願受僱他人從事詐財行為，幸而犯罪所生危害尚非重大、被
告甲○○並已清償部分行動電話通信費用，且被告二人犯後尚有悔誤等一切情狀，量
處如主文所示之刑，以資懲儆。又被告二人行為時未曾受有期徒刑以上刑之宣告，有
台灣台南地方法院檢察署刑案資料查註紀錄表在卷可憑，其經此教訓後，應知所警惕
，信無再犯之虞，本院因認所宣告之刑以暫不執行為適當，併諭知緩刑四年，以勵自
新。扣案之偽造乙○○印章壹枚、印文壹拾參枚、乙○○署押拾枚、葉俊榮印章壹枚
應依刑法第二百十九條沒收，又序號0000000000號、000000000
0號行動電話各壹支應依電信法第六十條規定沒收，變造乙○○身分證壹枚為被告所
有，供犯罪所用之物，及偽造之葉俊榮身分證壹枚為被告所有，預備供犯罪所用之物
，均應沒收。
據上論斷，應依刑事訴訟法第二百九十九條第一項前段、第三百條，電信法第五十六
條第一項、第六十條，刑法第十一條、第二十八條、第五十六條、第五十五條、第二
百十條、第二百十二條、第二百十六條、第三百三十九條第二項、第二百十九條、第
三十八條第一項第二款、第七十四條第一款，罰金罰鍰提高標準條例第一條前段，判
決如主文。
本案經檢察官吳岳輝到庭執行職務。
中    華    民    國      八十九    年      五        月    十六        日
                              臺灣臺南地方法院刑事第一庭
                                      法  官 石家禎
右正本證明與原本無異
如不服本判決應於送達後十日內向本院提出上訴狀
                                      書記官 葉東平
中    華    民    國      八十九    年       五       月       十七     日
附錄本案論罪科刑法條全文：
刑法第二百十條：偽造、變造私文書，足以生損害於公眾或他人者，處五年以下有期
                徒刑。
刑法第二百十六條：行使第二百十條至第二百十五條之文書者，依偽造、變造文書或
                  登載不實事項或使登載不實事項之規定處斷。
刑法第三百三十九條第一項：意圖為自己或第三人不法之所有，以詐術使人將本人或
                          第三人之物交付者，處五年以下有期徒刑、拘役或科或
                          併科一千元以下罰金。


司法院資訊處製作；財團法人民間司法改革基金會備份。
